臺灣屏東地方法院民事判決　　　　　　　95年度簡上字第66號
上　訴　人　甲○○
訴訟代理人　黃吉雄律師
被上訴人　　乙○○
訴訟代理人　丙○○
上列當事人間請求損害賠償事件，上訴人對於中華民國95年4 月
13日本院潮洲簡易庭94年度潮簡字第473 號第一審判決提起上訴
，本院於民國96年1 月3 日言詞辯論終結，判決如下：
    主      文
原判決關於駁回上訴人後開第二項之訴部分及訴訟費用之裁判廢
棄。
被上訴人應給付上訴人新臺幣柒萬捌仟玖佰陸拾捌元，及自民國
九十四年六月八日起至清償日止，按週年利率百分之五計算之利
息。
其餘上訴駁回。
第一、二審訴訟費用由被上訴人負擔百分之五十九，餘由上訴人
負擔。
    事實及理由
一、按於第二審為訴之變更追加，非經他造同意不得為之。但請
    求之基礎事實同一者，不在此限，民事訴訟法第446 條第1
    項、第255 條第1 項第2 款定有明文。上訴人起訴主張被上
    訴人於民國94年1 月1 日17時20分許，駕駛車牌號碼QN-123
    3 號自用小客車不慎撞及上訴人所有車牌號碼H6-7223 號自
    用小客車（下稱系爭車輛）後，同意修復系爭車輛損害，依
    侵權行為法律關係請求被上訴人賠償修復費用，復於本院審
    理時，追加依和解契約請求，經核其請求之基礎事實同一，
    應予准許。
二、上訴人起訴主張：
  (一)被上訴人乙○○於94年1 月1 日17時20分許，駕駛車牌號碼
    QN-1233 號自用小客車，沿臺九線由臺東往屏東縣楓港鎮方
    向行駛，於行經該路段463 公里處，本應注意汽車應在遵行
    車道內行駛，且在劃有分向限制線之路段不得駛入來車之車
    道內，而依當時之天候、路況，又無不能注意之情形，被上
    訴人乙○○竟疏於注意，逾越分向限制線，撞及上訴人甲○
    ○所駕駛系爭車輛，致上訴人所有之系爭車輛左邊2 片車門
    至後車箱全部受損，左後輪爆胎及行李箱無法開啟及關閉等
    之損壞。
  (二)被上訴人於車禍發生後，由在場員警介入協調，遂承諾將上
    訴人所有系爭車輛全部修復，上訴人乃當場將系爭車輛交付
    與被上訴人，被上訴人於翌日即94年1 月2 日將系爭車輛拖
    吊至設於屏東縣東港鎮之泰宏修護廠，由訴外人丁○○修護
    。惟於同年1 月28日，上訴人受通知前往取車時，竟發現上
    開受損之車輛左右方向燈未裝、左後及右後兩輪均為17吋備
    胎充數、右方向燈燈不亮、障礙燈故障、安全帶功能失效、
    室內燈不亮、喇叭不響、音響沒有聲音、車內雜音不斷、倒
    車雷達失效、油表指示異常、前輪定輪定位位移偏右，方向
    盤定位有誤等諸多未修復之處。
  (三)嗣上訴人立即將系爭車輛駛往匯豐汽車潮州廠為檢驗，除於
    前往途中發現上揭缺失外，到達原廠檢驗結果，復發現有前
    左右三腳架故障、後方向機故障、後左右彈子盤故障，合計
    共有14處之損害故障，此部份上訴人只得在潮州廠續修。然
    因系爭車輛於泰宏修護廠之修復費用新臺幣（下同）74,000
    元係由上訴人支付，嗣於上開潮州廠修復時，上訴人又支付
    40,540元；另回匯豐汽車花蓮廠就其餘損害加以整修，上訴
    人再支付15,095元；又上訴人自花蓮往來屏東至上開泰宏修
    護廠及匯豐汽車潮州廠，另支付火車票費用共計3,720 元，
    合計上訴人共支付133,355 元。茲被上訴人並於原審及本院
    就上訴人已支出火車費用3,720 元及修車費用74,000元，表
    示願意給付，就其認諾部分自應為被上訴人敗訴之判決。
  (四)系爭車輛由丁○○另委由龍發汽車修理廠以舊零件換裝，導
    致上訴人另委請匯豐汽車潮州廠及花蓮廠修理，關於衍生之
    修車費用自屬侵權行為損害賠償之範圍，並無所謂該權利已
    因和解讓步，視為拋棄而消滅，不得再行請求之理。縱認兩
    造就本件車禍已成立和解契約，併追加依和解契約請求。為
    此爰依侵權行為及和解之法律關係請求被上訴人賠償等語。
    並於本院聲明：1.原判決廢棄。2.被上訴人應給付上訴人
    133,355 元，及自94年6 月8 日起至清償日止，按週年利率
    百分之5 計算之利息。
三、被上訴人則以：
  (一)本件車禍肇事當時，丁○○的弟弟即訴外人許翰仁也在該肇
    事車輛內，因訴外人丁○○經營泰宏修車廠，於是將該車交
    由丁○○修護，原本估價約11萬餘元，後來丁○○表示要減
    輕被上訴人的負擔，將修理費降到74,000元，約定以74,000
    元將系爭車輛包修到好之總費用。對於前開費用及上訴人主
    張交通費用3,720 元願意給付。
  (二)又上訴人取回系爭車輛時並未當場反應任何問題，並將修護
    費用74,000元匯給修車廠，即便事後發現瑕疵也應該回原修
    車廠檢修，然上訴人卻在未告知被上訴人之情況下，逕行至
    匯豐汽車潮洲廠及花蓮廠共修護55,635元，故被上訴人不認
    同上訴人之主張為必要修護費用。
  (三)系爭車輛係85年出廠之三菱廠牌車輛，使用已逾8 年，上訴
    人事後至匯豐汽車潮州廠及花蓮廠所修復之零件，亦應予折
    舊處理等語，資為抗辯。並於本院聲明：上訴駁回。
四、兩造對於：(一)被上訴人於94年1 月1 日17時20分許，駕駛車
    牌號碼QN-1233 號自用小客車，沿臺九線由臺東往屏東縣楓
    港鎮方向行駛，於行經該路段463 公里處，疏未注意，逾越
    分向限制線，撞及上訴人所駕駛系爭車輛，致系爭車輛受有
    損害。(二)系爭車輛之修復，上訴人業已陸續支出修護費用及
    搭乘火車之交通費用，其中支付給泰宏修車廠修護費用74,0
    00元，及往返交通費用3,720 元為必要費用不爭執，並有上
    訴人提出道路交通事故調查表、匯款執據、結帳清單、車票
    影本等件為證，並經原審調閱本件車禍之肇事資料核閱屬實
    （見原審卷第32至46頁），而本件車禍函送鑑定結果，同認
    被上訴人上述之疏失為肇事原因，此有臺灣省高屏澎區車輛
    行車事故鑑定委員會94年10月28日高屏澎鑑字第940728號函
    暨鑑定意見書1 份在卷為佐（見原審卷第52至54頁）。是本
    件本院所應審究者為：(一)上訴人是否得向被上訴人請求損害
    賠償？(二)系爭車輛於匯豐汽車潮州廠及花蓮廠所生維修費用
    與被上訴人過失行為間，是否有相當因果關係？(三)上訴人得
    向被上訴人請求賠償金額為何？經查：
  (一)有關上訴人是否得向被上訴人請求損害賠償部分：
    被上訴人訴訟代理人於本院表示，車禍發生後，由其與上訴
    人協議，由被上訴人將車子送到泰宏修理廠維修，修理費用
    由其負擔，修到好為止。被上訴人將系爭車輛拖到泰宏修理
    廠，請修理廠報價，修理廠報價11萬多元，但因被上訴人所
    駕駛車子的乘客是泰宏修理廠負責人的弟弟，同意給我們優
    惠。修理廠的報價是有先檢查過車子，然後才報價，上訴人
    並不知道車場報價之金額等語（見本院卷第27頁）；而上訴
    人於原審中亦表示，本件車禍肇事後，其僅表示只要將車修
    好就好等語，足見兩造當時僅達成被上訴人願意就上訴人所
    有系爭車輛因本件車禍所造成之損害，負賠償責任之承諾，
    尚非有成立和解契約創設新法律關係，則上訴人就本件車禍
    所造成系爭車輛損害，仍得依侵權行為之法律關係請求賠償
    。
  (二)有關系爭車輛於匯豐汽車潮州廠及花蓮廠所生維修費用與被
    上訴人過失行為間，是否有相當因果關係部分：
  1.證人戊○○於本院證述：「（之前是否有修理過H6-7223 號
    自小客車？）有，我是在一年多以前修理的，當時是證人丁
    ○○委託我修理的，他當時是請我修理板金和烤漆的部分，
    車子是證人丁○○交付給我的，他把車子交給我時，車子尚
    未修理過，該車受損的部位是左側中段和後方，車子的頭部
    和右側沒有受損，但是因為撞擊力蠻大的，所以應該右側也
    有受影響，但不大，右側外觀上沒有受損，我是依據我的修
    車經驗以車子外觀受損的部位及程度來判斷車子所受的撞擊
    力，右側外觀不太受到影響，受影響的應該是內部。」「【
    （提示原審卷第8 頁匯豐潮州廠結帳清單）依據你的經驗可
    否判斷哪幾個部分是因為本件車禍所造成的損害？】匯豐潮
    州廠出示的結帳清單，其中第6 、11、13、18項以我的判斷
    有可能是因為本件車禍造成，應維修的部分。左前門六角鎖
    也有可能，因為時間太久了不太記得。我當時在修理之前有
    將車子車門打開看裡面毀損之程度，車門可以正常開啟，儀
    表板沒有受損。」「【（提示原審卷第7 頁匯豐花蓮廠結帳
    清單）依據你的經驗可否判斷哪幾個部分是因為本件車禍所
    造成的損害？】匯豐花蓮廠出示的結帳清單，其中第9 、12
    項以我的判斷有可能是因為本件車禍造成，應維修的部分。
    」等語（見本院卷第55至56頁），足見匯豐汽車潮州廠結帳
    清單中第6 、11、13、18項、左前門六腳鎖拆裝檢修及匯豐
    汽車花蓮廠結帳清單中第9 、第12項維修項目與本件車禍所
    造成之損害發生有關。
  2.而前開維修項目證人戊○○復於本院證述：「（前開花蓮、
    潮州廠結帳清單中，依據你的經驗判斷可能是本件車禍造成
    ，應該維修的部分，你們當時有無把這些部分修理？）花蓮
    的部分沒有修理，潮州的清單中第6 、13、18項有修理…。
    」等語（見本院卷第57頁），則上訴人主張匯豐汽車潮州廠
    修理項目中第6 、13、18項應已修復。
  3.雖上訴人主張前開項目中尚未修復，惟上訴人自修理場領得
    所有系爭車輛後，並未告知修理廠車子有瑕疵，且證人謝瑞
    良即匯豐汽車潮州廠副工程師亦於原審證述：「（是否在94
    年修復系爭車輛？）有的，來時說在外面被撞，在另一家修
    好了，他覺得有問題再開來給我們修。」「（維修的部分是
    否修復車禍所造成的為必要？）他要我們修何部分我們就修
    ，並不清楚修的部分是否車禍的。…我們是針對他講的部分
    修。」等語（見原審卷第111 頁），則上訴人主張匯豐汽車
    潮州廠修理項目中第6 、13、18項泰宏修理廠尚未維修完畢
    ，尚無足採。
  (三)上訴人得向被上訴人請求賠償金額為何？
  1.按汽車、機車或其他非依軌道行駛之動力車輛，在使用中加
    損害於他人者，駕駛人應賠償因此所生之損害。但於防止損
    害之發生，已盡相當之注意者，不在此限。不法損害他人之
    物者，被害人得請求賠償其物因毀損所減少之價額。民法第
    191 條之2 、第196 條定有明文。又負損害賠償責任者，除
    法律另有規定或契約另有訂定外，應回復他方損害發生前之
    原狀。第1 項情形，債權人得請求支付回復原狀所必要之費
    用，以代回復原狀，民法第213 條第1 項、第3 項亦定有明
    文。再按物被毀損者，被害人依民法第196 條規定得請求賠
    償物被毀損所減少之價額，得以修理費用為估定之標準，但
    以必要者為限，例如修理材料以新品換舊品應予折舊，即以
    新零件更換舊零件之折舊部分，非屬必要費用，應予扣除。
  2.依上訴人所提出系爭車輛匯豐汽車潮州廠與本件車禍發生有
    關之維修項目第11項更換鋁圈4,960 元、左前門六腳鎖拆裝
    檢修工資300 元、匯豐汽車花蓮廠更換油箱浮筒520 元，工
    資400 元，零件部分共計5,480 元，工資部分則合計700 元
    ，而系爭車輛係於85年10月出廠，有行車執照在卷可憑，距
    本件事故發生之日即94年1 月1 日，已使用8 年10月（未滿
    1 月以1 月計，營利事業所得稅結算申報查核準則第95條第
    8 款參照），依前揭說明，以新品取代舊品間之差價應予折
    舊扣除。本院依行政院（79）財字第0670號、台（45）財字
    第1480號令公布之固定資產耐用年數表及固定資產折舊率表
    ，採定率遞減法計算其折舊，即系爭車輛使用已逾耐用年數
    5 年，故以5 年計算，每年折舊率千分之369 ，上開更新零
    件折舊後金額為548 元（其計算方式：第一年折舊5,480 ×
    0.369 ＝2,022 ，第二年折舊（5,480 －2,022） ×0.369
    ＝1,276 ，第三年折舊（5,480 －2,022 －1,276） ×0.36
    9 ＝805 ，第四年折舊（5,480 －2,022 －1,276 －805）
    ×0.369 ＝508 ，第五年折舊（5,480 －2,022 －1,000 －
    000 －000） ×0.369 ＝321 ，折舊後之金額為：5,480 －
    2,022 －1,000 －000 －000 －000 ＝548 ，元以下4 捨5
    入），是以系爭車輛因毀損所減少之價額，即所需必要之修
    復費用數額，應為更新零件折舊後金額548 元與其他工資70
    0 元及兩造不爭執泰宏修車廠費用74,000合計而為75,248元
    。另被上訴人對於上訴人因本件車禍另行支出交通費用3,72
    0 元表示願意支付，則上訴人得向被上訴人請求金額為78,9
    68元。
五、末查給付無確定期限者，債務人於債權人得請求給付時，經
    其催告而未為給付，自受催告時起，負遲延責任。其經債權
    人起訴而送達訴狀，或依督促程序送達支付命令，或為其他
    相類之行為者，與催告有同一之效力，民法第299 條第2 項
    定有明文。從而，上訴人依民法侵權行為之法律關係請求被
    上訴人給付78,968元及自起訴狀繕本送達翌日起即94年6 月
    8 日起至清償日止，按法定利率即週年利率百分之5 計算之
    利息，即有理由，逾此範圍請求，即屬無據，應予駁回。原
    審就上開應准許部分，為上訴人敗訴之判決，尚有未洽，上
    訴意旨求予廢棄改判，為有理由，爰由本院予以廢棄改判如
    主文第2 項所示。至上訴人請求不應准許部分，原判決為上
    訴人敗訴之判決，於法並無不合，上訴意旨求予廢棄改判，
    為無理由，應予駁回。
六、本件事證已臻明確，兩造其餘攻擊防禦方法及所提證據，經
    核於結果不生影響，爰不一一論述，併此敘明。
據上論結，本件上訴為一部有理由，一部無理由，依民事訴訟法
第436 條之1 第3 項、第450 條、第449 條第1 項、第79條，判
決如主文。
中　　華　　民　　國　　96　　年　　1 　　月　　17　　日
                  民事第一庭    審判長法　官　徐美麗
                                      法  官  葉力旗
                                      法  官  邱玉汝
以上為正本，係照原本作成。
不得上訴。
中　　華　　民　　國　　96　　年　　1 　　月　　18　　日
                                      書記官　魏慧夷
